【裁判字號】    98,上訴,833
【裁判日期】    980227
【裁判案由】    毒品危害防制條例
【裁判全文】
臺灣高等法院刑事判決                 98年度上訴字第833號
    上  訴  人
    即  被  告  甲○○
上列上訴人因毒品危害防制條例案件，不服臺灣宜蘭地方法院97
年度訴字第610 號，中華民國97年12月17日第一審判決（起訴案
號：臺灣宜蘭地方法院檢察署97年度毒偵字第913 號），提起上
訴，本院判決如下：
    主  文
上訴駁回。
    理  由
一、依刑事訴訟法第350條、第361條、第362條、第367條規定，
    不服地方法院之第一審判決而上訴者，須提出上訴書狀，並
    應敘明具體理由，為上訴必備之程式；其所提出之書狀未敘
    述上訴理由，或僅曾以言詞陳述上訴理由者，均應於上述期
    間屆滿後20日內補提理由書於第一審法院。第一審法院經形
    式審查，認逾期未補提上訴理由者，應定期間先命補正；逾
    期未補正者，為上訴不合法律上之程式，應以裁定駁回。倘
    已提出上訴理由，但所提非屬具體理由者，則由第二審法院
    以上訴不合法律上之程式，判決駁回。而所謂具體理由，必
    係依據卷內既有訴訟資料或提出新事證，指摘或表明第一審
    判決有何採證認事、用法或量刑等足以影響判決本旨之不當
    或違法，而構成應予撤銷之具體事由，始克當之（例如：依
    憑證據法則具體指出所採證據何以不具證據能力，或依憑卷
    證資料，明確指出所為證據證明力之判斷如何違背經驗、論
    理法則）；倘僅泛言原判決認定事實錯誤、違背法令、量刑
    失之過重過輕微，而未依上揭意旨指出具體事由，或形式上
    雖已指出具體事由，然該事由縱使屬實，亦不足以認為原判
    決有何不當或違法者（例如：對不具有調查必要性之證據，
    法院未依聲請調查亦未說明理由，或援用證據不當，但除去
    該證據仍應為同一事實之認定），皆難謂係具體理由，俾與
    第二審上訴制度旨在請求第二審法院撤銷、變更第一審不當
    或違法之判決，以實現個案救濟之立法目的相契合，並節制
    濫行上訴（最高法院97年度台上字第892 號判決參照）。又
    第二審法院認為上訴書狀未敘述理由，依刑事訴訟法第 367
    條但書規定，始應定期間命其補正。如認上訴書狀已敘述理
    由，但其理由非屬具體，其所為上訴，即不符上訴之法定要
    件，自得逕行判決駁回，無定期命補正問題（最高法院97年
    度台上字第3599號判決參照）。
二、本件原審經審理結果，認為上訴人即被告甲○○前因施用毒
    品案件，於民國89年8 月29日強制戒治執行完畢，有本院被
    告前案紀錄表1 份在卷可參，被告本件施用毒品之犯行雖距
    前次強制戒治執行完畢釋放後已逾5 年，然期間仍因施用毒
    品，分別為原審法院92年訴字第20號、94年訴字第447 號判
    決各判處有期徒刑以上之罪，有本院被告前案紀錄表在卷可
    參，是縱其本案施用毒品之犯罪時間距離先前觀察、勒戒執
    行完畢釋放後已逾5 年，仍不合於毒品危害防制條例第20條
    第3項所稱「五年後再犯」之規定，且因被告於5年內有再犯
    施用毒品案件之紀錄，再犯率甚高，應逕依毒品危害防制條
    例第10條之規定處罰，始符立法本意，是核被告所為係犯毒
    品危害防制條例第10條第1項、第2項之施用第一、二級毒品
    罪，其因施用而持有第一、二級毒品，持有之低度行為應為
    施用之高度行為所吸收，不另論罪。又被告於偵查及原審法
    院審理時均陳稱：係將海洛因及甲基安非他命一同置於注射
    針筒內以注射方式施用，因為甲基安非他命只有放一點點，
    以為驗尿驗不到，所以警詢時只有承認海洛因的部分等語，
    依卷內資料，尚難認被告所陳係屬虛偽，復無其他證據足以
    應證被告確係分別施用，應認被告係同時施用第一、二級毒
    品，屬一行為觸犯上開二罪名，為想像競合犯，應從一重之
    施用第一級毒品罪處斷，公訴意旨認應論以數罪，容有誤會
    。又被告前因施用毒品案件，為原審法院92年訴字第20號判
    決判處有期徒刑7 月確定，甫於93年10月27日縮刑期滿執行
    完畢，有本院被告前案紀錄表1 份在卷可參，其受徒刑執行
    完畢，5 年以內故意再犯本件有期徒刑以上之罪，為累犯，
    應加重其刑。原審法院依被告於偵查及審理中之自白及各該
    補強證據，認定被告確有本件施用第一級毒品海洛因之犯行
    ，堪以認定。
三、原判決因認上訴人犯行明確，論上訴人以施用第一級毒品罪
    ，同時審酌上訴人構成累犯，量處有期徒刑1年， 已詳敘其
    認定上訴人犯罪事實之證據及理由，於法尚無不合。上訴意
    旨略稱：被告自97年4 月底至今，始終在喝美沙冬治療毒癮
    ，而被告現每日均有在做裝潢工作，且被告父母年邁，家中
    經濟均靠被告工作所得維持，爰請重行審酌，改諭知較輕之
    刑，使被告得以盡快將未來家中所需生活費用預先存起等語
    。惟查：量刑之輕重，係屬事實審法院得依職權自由裁量之
    事項，茍於量刑時，已依行為人之責任為基礎，並斟酌刑法
    第57條各款所列情狀，而未逾越法定範圍，又未濫用其職權
    ，即不得遽指為違法。本件原判決於量刑時，已依上揭規定
    ，審酌被告前即曾因施用毒品經觀察、勒戒、強制戒治及刑
    之制裁，再犯本件，顯無戒除毒癮之決心，自制能力不足，
    惟念被告施用毒品之犯行，係屬對其自身健康之戕害行為，
    對社會所造成之損害尚非直接，犯後坦認犯行，態度可稱良
    好及其係同時施用第一級、第二級毒品，與單純個別施用第
    一級、第二級毒品之情形有別等一切情狀予以審酌，既未逾
    越法定刑度，亦未濫用自由裁量之權限。被告既未就原判決
    關於認定事實、適用法律及量刑等項，具體指摘有何違法或
    不當。揆諸上開說明，顯然置原判決已經明白論斷審酌、說
    明之事項於不顧，意在拖延訴訟，自形式上觀察，核非足以
    動搖原判決之具體理由，依照上揭說明，應認其上訴為不合
    法律上之程式，予以駁回，並不經言詞辯論為之。
據上論斷，應依刑事訴訟法第367條前段、第372條，判決如主文
 。
中    華    民    國    98    年    2    月     27    日
                  刑事第四庭  審判長法  官  陳筱珮
                                    法  官  鄭水銓
                                    法  官  周煙平
以上正本證明與原本無異。
如不服本判決，應於收受送達後10日內向本院提出上訴書狀，其
未敘述上訴之理由者並得於提起上訴後10日內向本院補提理由書
（均須按他造當事人之人數附繕本）「切勿逕送上級法院」。
                                    書記官  陳秋雄
中    華    民    國    98    年    2     月    27    日


司法院資訊處製作；財團法人民間司法改革基金會備份。
